最高法院刑事判決                              八十八年度台上字第六一三七號
    上  訴  人  甲○○
右上訴人因重利案件，不服台灣高等法院高雄分院中華民國八十八年六月三十日第二
審判決（八十八年度上訴字第七六七號，起訴案號：台灣高雄地方法院檢察署八十七
年度偵字第七九四三、二四三○九號），提起上訴，本院判決如左：
    主  文
上訴駁回。
    理  由
按刑事訴訟法第三百七十七條規定，上訴於第三審法院，非以判決違背法令為理由，
不得為之。是提起第三審上訴，應以原判決違背法令為理由，係屬法定要件。如果上
訴理由狀並未依據卷內訴訟資料，具體指摘原判決不適用何種法則或如何適用不當，
或所指摘原判決違法情事，顯與法律規定得為第三審上訴理由之違法情形，不相適合
時，均應認其上訴為違背法律上之程式，予以駁回。本件原判決綜合調查證據之結果
，認上訴人甲○○犯有刑法第三百四十五條以犯乘他人急迫，貸以金錢而取得與原本
顯不相當之重利罪為常業之事實，因認第一審判決論上訴人以上開罪名，處有期徒刑
肆月，帳冊陸本均沒收，為無不合，予以維持，駁回上訴人在第二審之上訴，已詳
認定犯罪事實之依據及憑以認定之理由，並對上訴人否認犯罪之辯詞，如何不足採信
，均已依據卷內資料予以指駁及說明，從形式上觀察，原判決並無違背法令情形。上
訴意旨仍執其在原審之辯詞，否認犯常業重利罪等語，係就原判決已詳為論斷與說明
之事項，再為事實上之爭執，殊非適法之第三審上訴理由。又被害人馮秀櫻、林雅玲
、劉王敏華均因急迫向上訴人及共犯許志賢借款而給付重利，原判決理由一已詳述其
調查審認之結果，經核並無違經驗法則及論理法則，尤無理由不備之違法。再原判決
並未認定被害人等因輕率或無經驗而向上訴人等借款並給付重利，則原審就被害人等
借款時有無輕率或無經驗情形，未為無益之調查，不得指為調查未盡。而證人所作先
後不同之證言，何者為可採，事實審法院本得參酌其他相關證據為自由之判斷，苟無
違經驗法則，即難指為違法。原決理由一說明被害人馮秀櫻、林雅玲、劉王敏華於警
訊或偵查中所為不利上訴人之證述，距案發時間較近，印象較為鮮明，應堪以採信，
其等嗣於審理中所為翻異之詞，不足採取云云，核屬事實審法院採證認事職權之適法
行使，上訴意旨任意指摘，亦非適法。此外，上訴人徒憑己意，對原審職權之適法行
使及原判決理由已詳為論斷之事項，任意爭辯，顯與法定上訴第三審之形式要件不符
，其上訴違背法律上之程式，應予駁回。
據上論結，應依刑事訴訟法第三百九十五條前段，判決如主文。
中      華      民      國    八十八    年      十      月    二十八    日
                              最高法院刑事第七庭
                                  審判長法官  謝  家  鶴
                                        法官  洪  文  章
                                        法官  花  滿  堂
                                        法官  陳  世  淙
                                        法官  洪  佳  濱
      右正本證明與原本無異
                                              書  記  官
中      華      民      國    八十八    年     十一     月     十六     日
